【裁判字號】    98,易,11
【裁判日期】    980414
【裁判案由】    違反政府採購法
【裁判全文】
福建金門地方法院刑事判決                98年度易字第11號
公  訴  人  福建金門地方法院檢察署檢察官
被      告    名益通運企業股份有限公司
兼法定代理人  己○○
被      告    穩盛農藝科技有限公司
法定代理人    丁○○
被      告    丙○○
上二人共同    謝勝隆律師
選任辯護人
被      告    福茂有機肥料科技有限公司
法定代理人    乙○○
被      告    甲○○
上列被告等因違反政府採購法案件，經檢察官提起公訴（97年度
偵字第429號），本院判決如下：
    主  文
己○○、甲○○犯政府採購法第八十七條第五項後段之妨害投標
罪，各處有期徒刑伍月，如易科罰金均以新臺幣壹仟元折算壹日
。
丙○○犯政府採購法第八十七條第五項前段之妨害投標罪，處有
期徒刑陸月，如易科罰金以新臺幣壹仟元折算壹日。
名益通運企業股份有限公司因其代表人，執行業務犯政府採購法
第八十七條第五項後段之妨害投標罪，處罰金新臺幣壹拾伍萬元
。
福茂有機肥料科技有限公司因其受僱人，執行業務犯政府採購法
第八十七條第五項後段之妨害投標罪，處罰金新臺幣壹拾伍萬元
。
穩勝農藝科技有限公司因其受僱人，執行業務犯政府採購法第八
十七條第五項前段之妨害投標罪，處罰金新臺幣貳拾萬元。
    事  實
一、己○○係名益通運企業股份有限公司（下稱名益公司）負責
    人、丙○○係穩盛農藝科技有限公司（下稱穩盛公司）總務
    人員、甲○○係福茂有機肥料科技有限公司（下稱福茂公司
    ）現場負責人。丙○○分別與己○○及甲○○係朋友。己○○於民國96年4月間某日，見金門縣物資處依政府採購法辦
    理「釀酒污泥委託清除（運）及處理案（單價決標）」招標
    （下稱本件採購案），透過其不知情之友人戊○○以電子領
    標之方式取得本件採購案之電子標單後，將此訊息告知有處
    理釀酒污泥經驗之丙○○，丙○○得知後為使穩盛公司得標
    及避免因不足3家廠商投標導致流標，竟意圖影響採購結果
    ，分別向己○○及甲○○，借用名益公司及福茂公司名義及
    證件參加投標，而己○○及甲○○並無意分別以名益公司及
    福茂公司名義參加該招標案之投標，且明知丙○○欲向其借
    牌陪標，足以影響採購結果，卻仍容許丙○○借用其公司名
    義參與投標。己○○並提供領得之標單，供丙○○複印1份
    ，丙○○除填寫穩盛公司及名益公司之標單、投標標價清單
    、投標廠商聲明書外，並在穩盛公司之標單標價總額欄填載
    「零萬參仟肆佰零拾零元」、在名益公司標單標價總額欄填
    寫「零萬參仟伍佰零拾零元」後，將名益公司之投標資料交
    己○○用印，己○○再將該用印後的標單及相關證件交丙○○於96年6月24日攜至金門參與投標。甲○○則委託員工庚○○領取標單並蓋用公司章、代表人私章後，由不知情之林
    志松於96年6月24日將該投標資料攜至金門，轉交丙○○填
    寫標單標價總額「零萬參仟伍佰零拾零元」及信封後，再由
    丙○○將3家公司之投標單攜至金門縣物資處投標。嗣金門
    縣物質處於96年6月26日開標，發現上開3家公司投標標單筆
    跡明顯雷同而不予決標，乃循線查知上情。
二、案經法務部調查局福建省調查處移送福建金門地方法院檢察
    署檢察官偵查後提起公訴。
    理  由
一、證據能力部分：按被告以外之人於審判外之言詞或書面陳述
    ，除法律有規定者外，不得作為證據，刑事訴訟法第159條
    固定有明文。惟被告以外之人於審判外之陳述，雖不符同法
    第159條之1至之4之規定，而經當事人於審判程序同意作為
    證據，法院審酌該言詞陳述或書面陳述作成時之情況，認為
    適當者，亦得為證據。經查，本件證人丁○○、乙○○、庚○○、林志松等人於警詢、偵訊中所為陳述，以及共同被告
    己○○、丙○○、甲○○於警詢所為之陳述，對於其他被告
    而言，均係被告以外之人審判外之陳述而屬傳聞證據，惟被
    告於準備程序時對上開證據之證據能力均表示無意見（見本
    院卷第40頁98年2月24日準備程序筆錄）本院審酌上開警詢
    、偵訊筆錄取得及製作過程，並無違法取證之瑕疵存在，引
    用上開陳述作為證據應屬適當，依刑事訴訟法第159條之5規
    定，認證人丁○○、乙○○、庚○○、林志松等人於警詢、
    偵訊中所為陳述具證據能力；共同被告己○○、丙○○、甲○○於警詢所為之陳述，對於其他共同被告亦具證據能力。
二、訊據被告名益公司及其負責人己○○、被告穩盛公司及丙○○、被告福茂公司及吳進熊等人對於己○○為名益公司負責
    人、丙○○為穩盛公司總務人員，甲○○是福茂公司現場負
    責人，己○○於96年4月間某日，見金門縣物資處依政府採
    購法辦理本件採購案，透過其不知情之友人戊○○以電子領
    標之方式取得本件採購案之電子標單後，將此訊息告知有處
    理釀酒污泥經驗之丙○○，並提供領得之標單，供丙○○複
    印1份，由丙○○除填寫穩盛公司及名益公司之標單、投標
    標價清單、投標廠商聲明書外，並在穩盛公司的標單標價總
    額欄填載「零萬參仟肆佰零拾零」、在名益公司標單標價總
    額欄填寫「零萬參仟伍佰零拾零元」後，將名益公司之投標
    資料交伊用印後，己○○再將該用印後的標單及相關證件交
    丙○○攜至金門縣物資處投標等情，固均不否認，惟名益公
    司負責人及其負責人己○○、穩盛公司及丙○○及其選任辯
    護人均辯稱：名益公司委託他人取得電子標單，並在採行丙○○之建議後決定標價總額，可印證名益公司自始至終都有
    投標之意願。名益公司事前係有意與穩盛公司合作，由名益
    公司負責運輸部分，而釀酒污泥之處理則由穩盛公司負責，
    是以名益既有投標之意願，即便是標單之填寫、投遞等工作
    ，委由丙○○為之，亦不影響其參與投標之意願。福茂公司
    信封筆跡與名益公司信封筆跡以及三家公司標單內容筆跡筆
    劃特徵相同，其中標單部分，福茂公司供鑑定之基礎文字只
    有金額中文大寫，此與其他2家公司尚有阿拉伯數字之情形
    顯不相當，且何以鑑定意見以特徵相似含糊帶過，另信封相
    似部分，亦未說明相似度之比例。名益公司本來是要與丙○○合作，不知道穩盛公司事後會有影印標單而自行參與投標
    之行為，而丙○○亦未告知此事，故無任由他人借牌投標之
    事。穩盛公司是影印被告公司交付之標單使用，乃屬違反投
    標文件規定，將生不予開標之效力，被告公司之參與投標亦
    不能改變系爭標案會有流標之結果，故被告之行為當屬不能
    未遂，且無危害他人之情形，其行為係法律所不罰等語；被
    告丙○○另辯稱：這個招標是公開興，全省只有我們條件最
    符合，我們根本不需要圍標，如果第一次沒有人投標，流標
    之後，我們一家公司也可以參與投標，所以根本不需要圍標
    等語；福茂公司及甲○○則辯稱：福茂公司之標單是公司員
    工庚○○下載取得，標單上標價總額是委託林志松攜出投遞
    ，福茂公司自始至終有投標之意願。且福茂公司所營業務與
    穩盛公司相當，營業範圍相近，就系爭標案，如自行標取即
    可獲利，何須干冒觸法之危險去陪標。福茂公司既有投標之
    意願，即便是標單之填寫、投遞等工作，委由他人為之，亦
    係受甲○○指示而為，亦不影響其參與投標之意願。法務部
    調查局的筆跡鑑定，甲類只提供金額中文大寫，並無阿拉伯
    數字，在未有同數量之判定參考基礎下，何能作成三類筆跡
    彼此筆劃特徵似之結論。另穩盛公司是影印被告公司交付之
    標單使用，乃屬違反投標文件規定，將生不予開標之效力，
    被告公司之參與投標亦不能改變系爭標案會有流標之結果，
    故被告之行為當屬不能未遂，且無危害他人之情形，其行為
    係法律所不罰等語
三、經查：
  (一)丙○○與己○○為使穩盛公司順利標得本件採購案而借用名
    益公司名義參與本件圍標：
    1.被告己○○於警詢及偵查均供稱：我看完標單內容後覺得
      穩盛公司比較符合參加投標資格條件，所以打電話給穩盛
      公司股東陳家倉 (即被告丙○○)，告訴他我們可以一起
      合作，即穩盛公司負責處理酒釀污泥，我們公司負責運輸
      部分，將標單拿會去，過兩天後將填好的標單帶回我公司
      ，並告訴我每公噸3500元才有利潤，我同意後就在標單上
      蓋用公司印鑑。剛好丙○○要到金門辦事情，所以是由他
      親自拿過來金門的 (見警卷第12頁背面、97年度他字第61
      號偵卷第43頁)；被告丙○○於警詢中亦供稱：標單是我
      填寫的沒錯，但投標金額是己○○告訴我她要每公噸3500
      元，所以我就依照她的要求填寫 (警卷第1頁背面)；另丙○○於偵訊時亦供稱：這個標案是己○○告訴我的，她說
      金門有招標酒糟，要我標回去做肥料，叫我以她們公司的
      名義去標，當時她是要跟我合作，標到的話由她們公司負
      責運輸，將酒糟運到我們公司，我就把他的標單帶回公司
      ，由我填寫標內容，再送給己○○蓋章 (97年度他字第61
      號偵卷第44頁)。由上揭被告己○○以及丙○○之供述可
      知，己○○認為穩盛公司是比較符合參加本件標案投標資
      格，故將本件標案告知丙○○，目的在於名益公司與穩盛
      公司合作，將來在得標後由名益公司負責運輸部分，穩盛
      公司負則釀酒污泥的處理。
    2.被告丙○○對於名益司及穩盛公司的投標資料為其所填寫
      並不否認，且有法務部調查局96年9月13日調科貳字第096
      00400890號鑑定書，鑑定結果認名益公司與穩盛公司之標
      單標價總額之筆跡筆劃特徵相似，足認被告陳麒陳自白上
      開2公司之標單為其所填寫應屬真實。而被告己○○亦承
      認在獲悉本件標案時即告知丙○○尋求合作，然若誠如被
      告己○○所辯，是名益公司要標此標案，並打算於得標後
      與穩盛公司合作，將釀酒污泥交給穩盛公司處理，理應由
      名益公司主導本件參與投標之事務，又豈會於取得標單後
      即將標單交給丙○○處理呢；另被告丙○○於偵查中亦辯
      稱，是事後覺得穩盛公司比較符合投標資格才另行起意以
      穩盛公司名義投標；被告穩盛公司負責人於本院審理時則
      供稱，若得標後同樣會將運輸部分交給名益公司負責云云
      ，是以不論是名益公司或穩盛公司任何一家參與投標即可
      ，何須穩盛公司與名益公司同時參與投標呢？被告丙○○
      於偵查中亦供稱，穩盛公司是比較符合投標資格條件的公
      司；且穩盛公司為最終處理釀酒污泥者，顯見穩盛公司於
      本件標案中係居於主導地位，此所以己○○與取得標單後
      即將標單交給公司任職之丙○○。由此可知，被告己○○
      與丙○○是為求為使穩盛公司能確定得標並避免因投標廠
      商不滿3家而導致流標，丙○○首先將投標之事向穩盛公
      司負責人丁○○報告，並獲得丁○○之授權後，將己○○
      所交付之標單影印後，先於己○○交付之標單上填載標價
      總額「零萬參仟伍佰零拾零元」及於投標廠商名稱處填載
      ：名益公司名稱及負責人己○○後，交己○○蓋用名益公
      司大小章，再交丙○○攜往金門投標；嗣丙○○於影印自
      己○○交付之標單上填載投標廠商穩盛公司及負責人丁○○以及標價總額零萬參仟肆佰零拾零元，連同己○○用印
      後所交付之名益公司投標單於96年6月24日一同攜往金門
      投標，此有被告丙○○於警詢中供稱，是在投標日截止的
      前1天搭機到金門，而本件採購案投標截止日為96年6 月
      25日，依被告丙○○所述其來到金門為投標截止日前一日
      即6月24日，足見被告穩盛公司是在96年6月24日完成其借
      用名益公司名義及證件參與投標之行為，而名益公司亦是
      在同一日完成其任由穩盛公司借用公司名義及證件參與投
      標之行為。
    3.從而，名益公司只是在穩盛公司標得本件標案負責釀酒污
      泥之運輸部分，並無意願參與本件標案之投標。其負責人
      己○○確有為使穩盛公司確實標得本件標案，出借名益公
      司名義，任由丙○○得以借用名益公司名義參與本件標案
      投標，之行為。
  (二)丙○○為確保穩盛公司能順利得標，避免因參與投標廠商不
    足3間而流標，乃借用福茂公司名義參與投標：
    1.訊據福茂公司負責人乙○○固表示該公司確實有意願參與
      本件採購案的投標，並有公司會計即證人庚○○自網路下
      載電子標單，就關於本件標單係由證人秀惠婷上網下載電
      子標單部分，業據證人庚○○於本院審理時到庭結證在卷
      ，堪信被告此部分之供述為真實。然而，訊據證人庚○○
      於本院審理時證稱：是公司甲○○先生請我上網領取電子
      標單，領標後就交給吳先生，只有在標單上蓋公司章，本
      來應該要填寫公司名稱，但是沒有填寫就交給甲○○等語
      ，而被告甲○○於本院審理時亦供稱：會計領標單之後，
      在上面蓋上公司大小章之後，再交林志松帶過來，內容我
      們都不知道；(標單內容如何寫？)我忘記跟會計說，會計
      也沒問，我們就把標單交給林志松；我把標單交給林志松
      託他帶過來，也不知道沒有填寫標單內容，是後來林志松
      到金門之後，告訴我標單為何沒有寫內容，所以我告訴他
      幫忙寫3500左右，我不知道他寫多少錢等語。被告福茂公
      司及甲○○既辯稱福茂公司確實是有意願參與本件採購案
      之投標，理應於取得標單後，詳細審究工程內容，並據以
      計算投標金額，然其卻對標單內容關於參與投標最重要的
      投標廠商名稱及投標金額等事項，未予填載即將標單交給
      林志松帶去金門，顯與常情有違，實難認為有實際參與投
      標之意思。
    2.被告甲○○於警、偵訊及本院審理時均辯稱，標單內容是
      委託友人林志松填寫，惟林志松業於警、偵訊中均否認受
      甲○○之託為福茂公司填寫標單內容，而法務部調查局96
      年9月13日調科貳字第09600400890號鑑定書，鑑定結果認
      為名益公司、穩盛公司以及福茂公司標單標價總額筆跡彼
      此筆劃特徵相似以及97年11月4日調科貳字第0970048490
      號鑑定書，鑑定結果認名益公司與福茂公司信封上所載之
      「縣」、「南」、「路」、「號」 (簡體字)、「樓」、
      「有限公司」、「酒廠實業 (股)」筆跡筆劃特徵相同，
      況且被告丙○○業已承認名益公司及穩盛公司之投標單內
      容為其所填寫，則福茂公司投標單內之標價總額筆跡既與
      名益及穩盛公司之標單總價筆跡筆劃特徵相似，堪信福茂
      公司之投標單內標價總額亦應為被告丙○○所填寫。另佐
      以丙○○於97年3月19日調查筆錄內自承：我在投標日截
      止的前一天與丁○○、林志松3人一起搭機自台中飛金門
      ，當天晚上住在海福旅館，當時我對林志松表示，投標單
      就交給我，所以是由我把3份標單攜帶至金門物處投標的
      等語，如前所述被告丙○○到金門投標之日期為96年6月
      24日，足見被告甲○○係在96年6月24日將已蓋好福茂公
      司大小章的空白投標單交由不知情的林志松帶到金門後，
      交給被告丙○○，完成其任由丙○○借用福茂公司名義及
      證件參與投標之行為。丙○○填寫福茂公司之名稱、負責
      人乙○○姓名以及投標標價總額後，再將名益公司、穩盛
      公司及福茂公司3家投標單一起送至金門物資處完成投標
      。
    3.被告穩盛公司之營業項目包括肥料批發與肥料製造，其工
      廠登記證之產業類別為化學材料製造業及非金屬礦物製品
      製造業；而福茂公司之營業項目亦包括肥料批發與肥料製
      造，其工廠登記證之產業類別亦同為化學材料製造業，顯
      見穩盛公司與福茂公司彼此之間具有競爭關係。被告穩盛
      公司與福茂公司既為彼此具有競爭關係之公司，其同時參
      與本件採購案之投標，竟然完全委由穩盛公司之丙○○填
      寫投標單之內容及投標標價總額，其彼此之間在此一採購
      案已不具競爭關係；且由上揭證據可知，福茂公司取得標
      單後竟不詳細填載投標標單內容，即由他人轉交穩盛公司
      承辦人丙○○，足見福茂公司確實無意參與本件採購案之
      投標，只是將其公司名稱借給被告穩盛公司共同參與投標
      ，以避免因參與投標廠商不足3家而流標。
  (三)被告名益公司及其負責人己○○、被告穩盛公司、丙○○與
    其選任辯護人以及福茂公司、甲○○均辯稱：被告穩盛公司
    是影印被告名益公司交付之標單使用，乃屬違反投標文件規
    定，將生不予開標之效力，故被告名益公司以及福茂公司之
    參與投標亦不能改變系爭標案會有流標之結果，故被告等之
    行為當屬不能未遂，且無危害他人之情形，其行為係法律所
    不罰云云。然查，本件被告等人所為係借用他人名義及證件
    參與投標以及任由他人借用公司名義及證件參與投標罪，其
    借用他人名義投標以及任由他人使用公司名義投標者，本即
    有使招標單位發生誤判實際參與投標公司數，而予以決標之
    危險；且本件採購案係因金門縣物資局於開標時發現3家公
    司投標標單筆跡明顯雷同而不予決標，並非因發現穩盛公司
    使用影印單標單而不予決標，由此可見使用影印之標單並非
    必然導致採購案流標之結果，被告穩盛公司雖使用影印自名
    益公司之標單參與投標，但不必然會導致流標之結果，仍有
    可能因為決標人員未辨識出投標公司是使用影印之標單而予
    以決標，故被告等借牌或任由他人借牌參與投標之行為，並
    不必然因為穩盛公司使用影印之標單將導致不予決標之結果
    ，從而被告等人借用公司名義或任由他人借用公司名義參與
    投標之行為，仍有發生圍標之可能，被告等所辯即與事實不
    符。
  (四)被告丙○○辯稱，因穩盛公司是全省唯一符合條件的廠商，
    縱然第1次投標因不足3家廠商而流標，仍得在第2次招標時
    不受3家廠商限制參與投標。惟按政府採購法第48條第2項固
    規定：第1次開標，因未滿3家而流標者，第2次招標之等標
    期間得予縮短，並得不受前項3家廠商之限制，然此非謂在
    第1次招標因為不足3家廠商而流標後，第2次當然就可以不
    用受3家廠商之限制，只是讓採購單位可以有裁量之權，以
    決定是否繼續要求須有3家以上之廠商投標始決標。且第1次
    流標後，尚有等標期間，並非可立刻重新招標，且再次招標
    是否會有其他廠商再行投標，亦在未定之天，從而被告丙○○為使穩盛公司能在第1次招標時即順利得標，自有向名益
    公司及福茂公司借用公司名義及證件參與投標之必要。是以
    ，被丙○○辯稱無圍標之必要云云，即非可採。
  (五)被告等均對法務部調查局鑑定結果提出質疑，認為供鑑定之
    標單內容部分，福茂公司僅提出中文大寫數字，而穩盛公司
    及名益公司除中文大寫數字外，尚有阿拉伯數字，認為在未
    有同數量之判定參考基礎下，何能作成三類筆跡彼此筆劃特
    徵似之結論。然查，依一般情形同一標單內中文大寫金額與
    阿拉伯字金額應由同一人書寫，福茂公司雖僅提供金額中文
    大寫作鑑定，惟鑑定機關係與名益公司以及穩盛公司所提供
    標單內金額中文大寫作鑑定比對，其經鑑定結果，認為3家
    公司標單標價總額筆跡彼此筆劃特徵相似，並不因為福茂公
    司未提供阿拉伯數字供比對，而對鑑定結果之正確性產生不
    利影響。況且被告丙○○業已自承，穩盛公司及名益公司之
    投標標單內容為其所填寫，鑑定結果復認為3家公司之標單
    內容筆跡彼此筆劃特徵似，堪認3家公司標單內容均係同1人
    即丙○○所填寫，被告等對鑑定報告之質疑即非可採。另查
    ，被告丙○○於檢察官偵訊筆錄中已自承名益公司信封為其
    所寫 (97年度他字第61號偵查卷第44頁)，法務部調查局鑑
    定結果亦認為福茂公司與名益公司信封筆跡筆劃特徵相同，
    足見福茂公司與名益公司之信封係出自同1人之手，即均係
    由被告丙○○所書寫。既然福茂公司與名益公司之投標文件
    信封均為被告丙○○所書寫，投標內容之標單標價總額又均
    為被告丙○○所填寫，已足以認名3家公司均係在被告丙○○之主導下參與本件採購案之投標，被告及辯護人辯稱不能
    由筆跡筆劃特徵相同即認定有圍標事實之辯詞即非可採。
  (六)綜上所述，穩盛公司為求順利標得本件採購案，分別向名益
    公司及福茂公司借得各該公司之名義及證件，由丙○○統一
    填載投標標單內容後，進行本件採購案之投標；而名益公司
    及福茂公司均明知無實際參與本件採購案投標之意願，而仍
    出借公司名義，任由穩盛公司以名益公司及福茂公司名義參
    與投標，渠等借用他人名義投標以及容許他人借用公司名義
    參與投標之犯行名確，堪以認定。
三、論罪科刑：
  (一)核被告丙○○係犯政府採購法第87條第5項前段意圖影響投
    標結果而借用他人名義及證件投標罪嫌；被告己○○、甲○○所為均係犯政府採購法第87條第5項後段意圖影響採購結
    果，而容許他人借用本人名義及證件投標罪嫌；又被告己○○係名益公司代表人、丙○○為穩盛公司受僱人、甲○○則
    為福茂公司之現場負責人，既均係犯政府採購法之罪，是名
    益公司、穩盛公司、福茂公司等，即亦應依政府採購法第92
    條之規定分別論處罰金。
  (二)爰審酌政府採購法之制訂目的，在建立公平、公開之政府採
    購程序，以提升採購效率與功能，確保採購品質，使政府採
    購程序回歸市場競爭機制，而被告己○○、丙○○、甲○○
    企圖在形式上製造符合法定投標家數之決標要件之假象，所
    為實際上已導致上述標案缺乏價格之競爭，使政府採購法所
    期待建立之競標制度無法落實，有害於公益及被告己○○、
    丙○○、甲○○三人犯罪之動機、手段、否認犯行之態度，
    以及本件之犯罪情節顯以被告丙○○較重等一切情狀，分別
    量處如主文所示之宣告刑，併諭知易科罰金之折算標準。被
    告名益公司、穩盛公司、福茂公司均為法人，既因其代表人
    、從業人員因執行職務犯違反政府法之罪，且審酌本件之招
    標案件其金額高達新台幣3百餘萬元，金額甚高，爰分別宣
    告如主文第3項、第4項、第5項所示之罰金。
據上論斷，應依刑事訴訟法第299條第1項前段，政府採購法第87
條第5項、第92條，刑法第11條前段、第41條第1項，判決如主文
。
本案經檢察官席時英到庭執行職務
中    華    民    國    98    年    4     月    14    日
                      刑事庭    法  官  鄭銘仁
以上正本證明與原本無異。
如不服本判決應於收受判決後 10 日內向本院提出上訴
書狀，並應敘述具體理由；其未敘述上訴理由者，應於上訴期間
屆滿後 20 日內向本院補提理由書（均須按他造當事人之人數附
繕本）「切勿逕送上級法院」。
                                書記官  許永溪
中    華    民    國    98    年    4     月    14    日
附錄法條：
政府採購法第87條
意圖使廠商不為投標、違反其本意投標，或使得標廠商放棄得標
、得標後轉包或分包，而施強暴、脅迫、藥劑或催眠術者，處1
年以上7 年以下有期徒刑，得併科新臺幣3百萬元以下罰金。
犯前項之罪，因而致人於死者，處無期徒刑或 7 年以上有期徒刑
；致重傷者，處3年以上10年以下有期徒刑，各得併科新臺幣3百
萬元以下罰金。
以詐術或其他非法之方法，使廠商無法投標或開標發生不正確結
果者，處5年以下有期徒刑，得併科新臺幣1百萬元以下罰金。
意圖影響決標價格或獲取不當利益，而以契約、協議或其他方式
之合意，使廠商不為投標或不為價格之競爭者，處6月以上5 年
以下有期徒刑，得併科新臺幣1百萬元以下罰金。
意圖影響採購結果或獲取不當利益，而借用他人名義或證件投標
者，處3 年以下有期徒刑，得併科新臺幣 1 百萬元以下罰金。
容許他人借用本人名義或證件參加投標者，亦同。
第 1 項、第 3 項及第 4 項之未遂犯罰之。
政府採購法第92條
廠商之代表人、代理人、受雇人或其他從業人員，因執行業務犯
本法之罪者，除依該條規定處罰其行為人外，對該廠商亦科以該
條之罰金。


司法院資訊處製作；財團法人民間司法改革基金會備份。
